臺灣臺南地方法院民事判決　　　　　　　98年度訴字第1172號
原　　　告　萬柏實業股份有限公司
即反訴被告
法定代理人　黃裕
訴訟代理人　洪梅芬律師
　　　　　　涂欣成律師
　　　　　　呂蘭蓉律師
被　　　告　則宥星業有限公司
即反訴原告
法定代理人　黃國豐
訴訟代理人　蕭麗琍律師
上列當事人間請求清算合夥事業事件，經本院於民國100年5月11
日言詞辯論終結，判決如下：
    主  文
原告之訴駁回。
反訴被告應給付反訴原告新台幣玖拾肆萬仟零陸拾壹元及自民
國九十九年七月二十四日起至清償日止，按週年利率百分之五計
算之利息。
本訴及反訴訴訟費用合計新台幣貳萬柒仟陸佰捌拾伍元，由原告
即反訴被告負擔。
本判決反訴部分於反訴原告以新台幣拾壹萬肆仟元供擔保後，
得假執行。但反訴被告如以新臺幣玖拾肆萬仟零陸拾壹元為反
訴原告預供擔保後，得免為假執行。
    事實及理由
壹、程序方面：
    按被告於言詞辯論終結前，得在本訴繫屬之法院，對於原告
    及就訴訟標的必須合一確定之人提起反訴；又反訴之標的，
    應與本訴之標的及被告防禦方法相牽連，民事訴訟法第259
    條、第260條第1項分別定有明文。查本件原告依據兩造合夥
    關係，起訴請求被告清算合夥事業，兩造於審理期間合意解
    散合夥，並同意委託臺灣省會計師公會指派之會計師擔任清
    算人，進行兩造合夥事業之清算事務（見「訴」卷第35、35
    -1頁言詞辯論筆錄），被告於言詞辯論終結前，本於受委託
    會計師清算結果，反訴請求原告給付清算後應受分配之利益
    （見「訴」卷第258頁以下），核與前揭反訴要件相符，應
    予准許，合先敘明。
貳、本訴部分：
一、原告起訴主張：
  (一)兩造於民國97年8月26日簽署模具共同開發合約書（原證一
    ），約定共同出資開發YAMAHA新勁戰前大燈模具，開發費用
    為新台幣（下同）144萬元整，由兩造各出資72萬元，持股
    各50％，分3次付款（下稱合夥事業）。今模具已開發完成
    ，並已生產出貨，所有合夥資金亦悉數投入模具開發。
  (二)惟兩造之合夥事業，因客訴、模具修改、盈餘分配等問題，
    雙方爭論不休且無法達成共識，被告並片面終止合夥契約，
    且擅自將股份轉讓予第三人。查民法第683條前項規定：「
    合夥人非經他合夥人全體之同意，不得將自己之股份轉讓於
    第三人」。被告片面將股分轉讓予第三人之行為，法律效力
    應屬無效（最高法院29年上字第716號判例參照），被告片
    面終止合夥契約，亦違反兩造合夥契約第5條約定，且嚴重
    導致雙方之合夥事業無法繼續完成，符合民法第692條第3款
    規定之合夥解散事由，故兩造間之合夥事既以解散，應行清
    算，以釐清返還出資及分配剩餘財產。
  (三)原告同意由鈞院函請臺灣省會計師公會指定之莊明山會計師
    擔任兩造合夥事業清算人，就兩造合夥事業進行清算，並同
    意按照兩造所提交資料予該會計師清算之結果相互給付（見
    「訴」卷第35、35-1頁言詞辯論筆錄）。
  (四)原告於98年12月24日陳報（二）狀提出清算資料。
  (五)兩造間之合夥契約僅針對「M101燈具」，原告於98年12月24
    日陳報之清算單據資料，因原告公司會計小姐製作有誤，茲
    再檢呈原告就98年12月24日陳報（二）狀所提出之「新勁湛
    機車燈首批出貨盈餘分配確認單」更正後之「新勁湛機車燈
    首批出貨盈餘分配確認單（更正版1）」乙份（原證二號）
    ，並說明如下：
    (1)A、B部分與先前呈交之資料並無不同。
    (2)C部分：成本變動，參酌原告所製作之成品組立分析表與
      零件表（原證三號）。另，成品組立分析表中之「加工時
      間」，係以1天5,000元計算之每秒工資；而零件表中所示
      「外購費」係因使用原告之模具，故增加使用費用，併予
      說明。
    (3)E部分：參酌模具與生產治具表（原證四號）及單據影本
      乙份（原證五號）。由估價單可知，原旭昇鑫實業社針對
      M101內套估價金額為15萬元，惟因開新模具製作需花費1
      個月時間，原告為求迅速交貨給客戶，而以原告所有之模
      具予以修改供合夥使用，修改費用為3萬元，加上原告所
      有模具價格212,500元「包含720M31713M設計費50,000
      元（由原告公司自行設計，故無單據）、模材費42,500
      元（原證六號）、CNC加工費20,000元（原證七號）、
      模具組立費70,000元（原證八號）、M101M設計費30,
      000元（由原告公司自行設計，故無單據）」，共242,500
      萬元。模具表備註欄第一欄所示「設計/開發費用20萬元
      」，此係因模具開發須有設計、開發費用。被告同意，並
      簽訂開發合約，故定開模費用144萬元。
    (4)另檢呈M101單據、生產治具及零組件單據影本等乙份（原
      證九號），以供會計師查帳。
  (五)聲明請求被告應協同原告就兩造之合夥進行清算。
二、被告答辯如下：
  (一)「無執行合夥事務權利之合夥人，縱契約有反對之訂定，仍
    得隨時檢查合夥之事務及其財產狀況，並得查閱賬簿」、「
    合夥之決算及分配利益，除契約另有訂定外，應於每屆事務
    年度終為之」，民法第675條、第676條分別定有明文。又依
    兩造於97年8月26日所簽訂模具開發合約書第4條約定：「利
    潤分配：甲乙雙方依持有股份比例分配利潤。每個月依實際
    出貨數量之盈餘分配」，原告自有提供合夥帳簿供被告檢查
    ，並按月分配盈餘之義務。被告已依兩造所簽訂之合約書，
    分三次於97年11月10日、97年12月10日、98年1月10日出資
    ，合計出資72萬元，惟迄今原告皆未依約按月分配盈餘。被
    告曾多次向原告要求查閱帳簿、分配盈餘（證物一)，原告
    卻一再推託，甚至被告委請律師發函予原告（證物二），原
    告亦百般敷衍，原告自兩造合夥以來，始終未曾提出任何帳
    簿資料供被告查閱，顯然違反兩造間之合夥契約，以致兩造
    之合夥事業不能繼續完成，已構成民法第692條第3款合夥解
    散之原因，被告自得請求解散合夥，並要求清算合夥財產。
  (二)又因兩造間無法合意清算事宜，同意由鈞院函請臺灣省會計
    師公會指定之莊明山會計師擔任兩造合夥事業清算人，就兩
    造合夥事業進行清算，並同意按照兩造所提交資料予該會計
    師清算之結果相互給付（見「訴」卷第35、35-1頁言詞辯論
    筆錄）。
  (三)被告於98年12月9日陳報狀提出兩造簽訂之模具開發合約書
    、被告出資支票明細表、原告於97年11月28日出具之「成品
    組立分析表」、原告與統亞電子科技股份有限公司（下稱統
    亞公司）簽立之總代理合約書、統亞公司向原告採購YAMAHA
    新勁戰機車前大燈之採購單等資料，供會計師清算。
  (四)對原告98年12月24日民事陳報（二）狀所提出之清算資料，
    陳述意見如下（被告99年3月31日民事陳述意見狀，見「訴
    」卷第61-74頁）：
  1.原告提出之「加工流程成本分析表」，與原告於97年提供予
    被告之97年11月28日「成品組立分析表」，兩者有附表一所
    示之差異；又該「加工流程成本分析表」中之編號4-12華司
    、4- 9螺絲、4-8螺絲、4-13螺絲、5螺絲、6螺絲、13螺絲
    、23外箱、24膠帶，組量豈會皆小於1？且該「加工流程成
    本分析表」每組成本2226.182元，亦與原告提出之「新勁湛
    機車燈貨盈餘分配確認單」中每組成本1343元，兩者相差將
    近1000元，可見該「加工流程成本分析表」顯然不實。
  2.又原告提出之進貨發票、出貨明細、對帳單等，除有附表二
    所示部分重複或不符之外，其進貨單之數量與原告提供之「
    加工流程成本分析表」中之庫存數量，亦有如附表三所示不
    符之明細。
  3.兩造合夥開發YAMAHA新勁戰機車前大燈模具及生產銷售，依
    原告公司所稱僅於97年12月31日銷售予訴外人統亞公司500
    組，為何於97年12月31日之後，又另向訴外人順胤塑膠射出
    有限公司等公司進貨如附表四所示？若非原告故意虛列成本
    ，否則即為隱匿部分出售收入。
  4.原告提出之「新勁湛機車燈首批出貨盈餘分配確認單」，關
    於B代營銷金、G客訴賠償、H客訴賠償基金、I模具修改基金
    ，於合夥契約中並無約定，原告公司亦未提出任何扣款憑證
    ，被告否認之。
  5.原告公司所提出之模具發票與估價單之日期、金額皆有不符
    。原告公司提出之「新勁湛機車燈首批出貨盈餘分配確認單
    」及估價單上所記載：「內套模具150,000元」，實際上係
    訴外人旭昇鑫實業社於97年12月24日所出具之統一發票上載
    金額40,000元之模具，原告公司虛報為150,000元，並無其
    事，且上開旭昇鑫實業社發票中記載金額19,800元之模具1
    組部分，並非兩造合夥事業之模具。
  6.綜上所述，原告公司98年12月24日民事陳報（二）狀所提出
    之發票、出貨單據等，與其所列之「加工流程成本分析表」
    、「新勁湛機車燈首批出貨盈餘分配確認單」皆未吻合，顯
    然故意隱匿收入、虛增成本。
 (五)聲明：被告願協同原告就兩造之合夥進行清算。
參、反訴部分：
一、反訴原告主張如下：
  (一)「合夥財產，應先清償合夥之債務。其債務未至清償期，或
    在訴訟中者，應將其清償所必需之數額，由合夥財產中劃出
    保留之。依前項清償債務，或劃出必需之數額後，其賸餘財
    產應返還各合夥人金錢或其他財產權之出資。金錢以外財產
    權之出資，應以出資時之價額返還之。為清償債務及返還合
    夥人之出資，應於必要限度內，將合夥財產變為金錢」、「
    合夥財產，於清償合夥債務及返還各合夥人出資後，尚有賸
    餘者，按各合夥人應受分配利益之成數分配之」，民法第69
    7條及第699條分別定有明文。
  (二)兩造於97年8月26日簽訂模具開發合約書，同意共同開發YAM
    AHA新勁戰機車前大燈模具，開發費用為144萬元，由兩造各
    出資72萬元，持股各50％。反訴原告依約支付72萬元予反訴
    被告，並由反訴被告全權負責經營、管理及財務，惟因反訴
    被告始終不願提出任何帳簿資料供反訴原告查閱，已失誠信
    ，合夥事業無法繼續，兩造亦已同意解散合夥。而於本訴審
    理中，兩造同意由鈞院指定之會計師進行清算，並同意遵循
    兩造所提交資料給會計師清算之結果，按照該結果相互給付
    （見鈞院98年12月9日筆錄）。詎經鈞院指定之莊明山會計
    師查核鑑定完竣，於99年5月19日出具鑑定報告後，反訴被
    告竟違背先前之承諾，不願按照鑑定結果履行。而按照莊明
    山會計師所出具之鑑定報告，本件合夥事業待分派項目計有
    盈餘或虧損、剩餘財產及出資額等三項。除待分派之資本餘
    額191,208元外，剩餘財產有（1）存貨：435,114元，（2）
    模具設備1,259,800元。反訴原告自得依民法第697條及第69
    9條之規定，請求按出資額之比例分配之，亦即（435,114元
    ÷2）＋（1,259,800元÷2）＋（191,208元÷2）＝943,061
    元。
  (三)對反訴被告答辯所為之陳述：
  1.兩造合夥事業之帳冊、發票等資料，一直係由原告執有，鈞
    院於99年1月6日將兩造所提出之清算資料（即被告98年12月
    9日陳報狀及原告98年12月24日民事陳報（二）狀所提出之
    相關資料），函請臺灣省會計師公會推派會計師進行兩造合
    夥事業清算程序，莊明山會計師於99年1月22日接受指定後
    ，隨即於同年3月4日發函兩造，並請被告確認原告所提出之
   「新勁湛機車燈首批出貨盈餘分配確認單」，被告乃於99年3
    月31 日提出陳述意見狀。其後莊明山會計師於99年4月23日
    函復鈞院內容載明已告知原告訴訟代理人對於被告99年3月3
    1日提出陳述意見狀，如有異議或說明者，需於99年4月30日
    前提出，否則即依兩造所提出之上開清算資料及兩造對「勁
    湛機車燈首批出貨盈餘分配確認單」無異議之項目進行鑑定
    。而原告並未於期限內提出任何異議或說明，自不得於莊明
    山會計師依兩造所提供之清算資料及其專業作出鑑定報告後
    再聲明異議。莊明山會計師於99年4月23日函復鈞院之公文
    ，雖將原告之訴訟代理人誤載為蕭麗琍律師，惟該公文係莊
    會計師函復予鈞院，並非以該文通知兩造，並無如原告所述
    ：「莊明山會計師將蕭麗琍律師誤認為原告之訴訟代理人而
    對其送達」之情事。蓋莊明山會計師於99年1月22日接受指
    定後，隨即於同年3月4日發函兩造，並請被告就原告所提出
    之清算資料確認，其後即以電話聯絡兩造，並催促表示意見
    。況且，本件合夥事業之相關資料均在原告處，當初資料係
    由原告自行製作後向法院提出，原告事後再以其受僱人資料
    製作有誤為由，指摘會計師之鑑定結果錯誤，自無理由。
  2.兩造於鈞院98年12月9日言詞辯論時同意由臺灣省會計師公
    會選任台南區會計師辦理清算，且兩造之訴訟代理人當庭簽
    字同意遵循兩造所提交資料給會計師清算之結果，按照該結
    果相互給付，自無再向臺灣區模具工業同業公會函詢之必要
    。
  (四)反訴聲明請求判決：
  1.反訴被告應給付反訴原告943,061元，及自反訴起訴狀繕本
    送達反訴被告翌日起至清償日止，按年息百分之5計算之利
    息。
  2.反訴原告願供擔保，請准宣告假執行。
二、反訴被告答辯如下：
  (一)本件莊明山會計師所為之鑑定報告，內容錯誤如下：
  1.由於原告第1次所提出之「新勁湛機車燈首批出貨盈餘分配
    確認單」（以下簡稱分配確認單）等資料製作有誤，故原告
    於99年5月18日曾另呈交正確之分配確認單更正版1（即原證
    二號）等資料，供鈞院轉交鑑定會計師參酌，惟鑑定報告仍
    是依據原告第1次呈交之分配確認單為基準作成，致鑑定結
    果多處錯誤，其錯誤擇其要如下。
  2.鑑定報告中（二）剩餘財產（1）存貨欄，顯示兩造合作的
    燈具製作成本金額竟然每個不到10元（435,114÷48,648 ≒
    9），就是顯然有誤。
  3.鑑定報告中「成本及費用明細表」中向大海公司進貨之品名
    及型號，是原告向大海公司當期所有的進貨，但僅有「燈泡
    H3-1255W」品名係使用於兩造合夥事業中，會計師未通知原
    告說明即以原告公司向大海公司所有進貨單據數量計算成本
    。
  4.另「加工流程成本分析表」中之庫存、組量等數據，並非正
    確，會計師據此作成鑑定報告，故發生錯誤：原告公司於製
    作上開分析表時，因電腦系統中單位設定有誤，如螺絲單位
    為1，但分析表內卻記載「螺絲組量0.03、單價9.000」，應
    以原告重新製作之「壹組成品所需零件分析表」為準（詳原
    證十一號）。
  5.再依據兩造所簽之合約書第2條可知，開發費用為144萬元，
    該部分包含設計費14萬元，因此為原告公司自行設計，故無
    憑證，亦應列入成本計算。
  6.又關於被告99年3月31日陳述意見狀，原告及原告訴訟代理
    人並未收到莊明山會計師告知如有異議或說明，應於99年4
    月30日前提出之函文。依莊明山會計師於99年4月23日函覆
    鈞院之公文函「說明」四之意旨觀之，莊明山會計師顯然將
    被告訴訟代理人蕭麗琍律師誤認為原告之訴訟代理人，而對
    其送達。因此，被告主張原告既然未於99年4月30日前提出
    任何異議或說明，即不能再對鑑定結果聲明異議，並無理由
    。莊明山會計師於99年5月19日之鑑定結果，應認為已有重
    大之程序瑕疵。
  7.再者，原告另曾以99年5月18日民事陳報（三）狀，向莊明
    山會計師提出更正版1之分配確認單，但莊明山會計師並未
    加以援用更正，嗣於隔日5月19日鑑定結果出爐，原告亦分
    別於99年7月26日、99年11月26日提出民事陳報（四）狀及
    民事準備狀對此鑑定結果加以異議。以上所述，均可看出5
    月19日之鑑定結果所憑資料，均非依確實資料作成。
  (二)又原告於99年5月18日民事陳報（三）狀修正提出之「新勁
    湛機車燈首批出貨盈餘分配確認單（更正版1）」，因未將
    稅額列入成本，茲將稅額列入後，再檢呈新的「新勁湛機車
    燈首批出貨盈餘分配確認單」乙份（原證十號），並說明如
    下：
  1.新的分配確認單增加「稅額」部分，故計算之金額與分配確
    認單更正版1（即原證二號）金額不同。
  2.新的分配確認單「C部分」：零件費與組裝費因先前計算錯
    誤，故發生誤差，正確之數額應為「零件費1006.3+組裝費
    538.7＝1545」，此有原告公司重新製作之「成品組裝分析
    表」及「壹組成品所需零件分析表」可參（同原證十一號）
    。
  (三)兩造之合夥事業是開發模具製作YAMAHA新勁戰機車前大車燈
    出售，故所有計算成本的單據應與上開合夥事業有關，惟原
    告公司除了與被告合夥開發模具製作上開車燈事業外，還製
    造其他種類機車、汽車之車燈（原證十二），因兩種燈具有
    些材料是相同的，故原告公司會向同一材料公司同時進貨一
    批包括供兩造合夥事業機車使用之零件及原告自行製造之汽
    車車燈使用之零件，購買金額均會寫在同一張發票上，而原
    告公司會計在匆忙間第1次提出給鑑定人之發票所載金額，
    包括原告公司自製汽車車燈之材料金額，並未將關於本件合
    夥事業燈具零件單獨勾勒，嗣原告才會於99年5月18日另具
    狀附詳細勾勒之合夥事業零件，請鈞院轉給鑑定人。
  (四)綜上所述，兩造雖於98年12月9日簽字同意遵循會計師之鑑
    定結果，然此鑑定結果顯然有送達錯誤之重大程序瑕疵在先
    ，又有所憑資料嚴重錯誤在後。故此鑑定結果實不足以作為
    鈞院判決之依據，而有再函詢莊明山會計師、臺灣省模具工
    業同業公會，或重新鑑定之必要。
  (五)反訴聲明請求駁回反訴原告之訴。
肆、兩造不爭執事項（參「訴」卷第278-280、282頁兩造爭點整
    理狀）：
  (一)兩造於97年8月26日簽立「模具開發合約書」，約定共同出
    資開發YAMAHA新勁戰機車前大燈模具、生產、組裝及銷售等
    合作事業（即本件合夥事業），由原告負責產品開發、生產
    、組裝及銷售，被告出資投資開發模具，開發費用為144 萬
    元，由兩造各出資72萬元，各持有股份50％，並依持有股份
    比例分配銷售利潤。兩造均已依約出資，上開機車燈模具已
    開發完成並生產銷售。（見「新簡補」卷第7頁、「訴」卷
    第38頁「模具開發合約書」）
  (二)兩造於本件審理期間合意解散合夥事業，並同意由本院囑託
    臺灣省會計師公會指派會計師擔任清算人，依兩造所提交之
    資料進行合夥清算事務，並按照該結果相互給付。（見「訴
    」卷第35、35-1頁言詞辯論筆錄）。
伍、得心證理由：
  (一)按合夥解散後，其清算由合夥人全體或由其所選任之清算人
    為之；合夥財產，於清償合夥債務及返還各合夥人出資後，
    尚有賸餘者，按各合夥人應受分配利益之成數分配之，民法
    第694條第1項、第699條定有明文。
  (二)經查，兩造合夥事業，業經兩造於本件審理期間合意解散，
    並同意由本院囑託臺灣省會計師公會指派之莊明山會計師擔
    任清算人，辦理兩造合夥清算事務，此為兩造不爭執事實，
    並有本院98年12月9日言詞辯論筆錄記載可稽（訴」卷第35
    、35- 1頁）。又兩造合意選定之清算人莊明山會計師，業
    經依據本院檢附兩造各自提供之清算資料即被告即反訴原告
    98年12月9日陳報狀及原告即反訴被告98年12月24日民事陳
    報（二）狀所提出之資料（卷36、48頁），就兩造合夥事業
    待清算分派之盈餘或虧損、剩餘財產及出資額等三項，提出
    鑑定報告（卷第247頁，鑑定報告外放），且本件合夥事業
    亦無何債務應待清償，應認已清算完結。
  (三)次按凡當事人間以合意就特定訴訟標的及其原因事實確定其
    證據方法之證據契約，倘其內容於公益無妨害，不侵害自由
    心證主義，並在當事人原有自由處分之權限及辯論主義之適
    當領域內者，本於私法自治原則，自應承認其效力（最高法
    院96年台上第2907號及99年度台上字第1115號裁判要旨參考
    ）。查兩造就合夥事業財產清算之爭議，業於本院98年12月
    9日言詞辯論時合意按照會計師清算之結果相互給付，有前
    揭筆錄可憑，是兩造關於合夥事業財產清算結果之事實認定
    ，已訂立有效之證據契約，應堪認定。故莊明山會計師就兩
    造合夥事業清算結果所出具之鑑定報告，兩造均應受該鑑定
    結果之拘束。而依照莊明山會計師清算之鑑定結果，本件合
    夥事業待分派之項目計有盈餘或虧損、剩餘財產及出資額等
    三項，其中待分派之虧損為1,248,79 2元，兩造原出資額減
    待分派之虧損後，尚有待分派之資本餘額191, 208元，另剩
    餘財產則尚有：(1)存貨435,114元及(2)模具設備1,259,800
    元，迭據該鑑定報告載明可稽。故兩造合夥事業合計待分派
    之資本及剩餘財產價值共計1,886,122元之事實，已臻明確
    。被告即反訴原告依據兩造於98年12月9日言詞辯論合意按
    照會計師清算結果相互給付之約定，依據上開鑑定結果，請
    求原告即反訴被告按其出資持有股份比例即2分1分派給付上
    開合夥剩餘資本及財產，自屬有據。
  (四)原告即反訴被告雖以其於98年12月24日民事陳報（二）狀所
    提出之「新勁湛機車燈首批出貨盈餘分配確認單」有誤，「
    成本及費用明細表」中有關向大海公司進貨之品名，僅有「
    燈泡H3-1255W」品名係使用於兩造合夥事業，會計師將所有
    向大海公司進貨單據均列入計算成本，另「加工流程成本分
    析表」之庫存、組量等數據，原告即反訴被告公司製作時電
    腦系統單位設定有誤，另原告公司自行設計費14萬元，雖無
    憑證，但亦應列入成本計算等情詞，抗辯莊明山會計師依其
    上開陳報狀提供之清算資料所為之鑑定報告亦有錯誤，先於
    99 年5月18日民事陳報（三）狀提出其另行製作之「新勁湛
    機車燈首批出貨盈餘分配確認單（更正版1）」、「成品組
    立分析表與零件表」、「模具與生產治具表」及單據、報價
    單、估價單等資料（卷第83-244頁），欲供會計師參考；後
    於莊明山會計師向本院提出鑑定報告後，原告即反訴被告又
    以其於99年5月18日民事陳報（三）狀提出之「新勁湛機車
    燈首批出貨盈餘分配確認單（更正版1）」，未將稅額列入
    成本，再檢呈新的「新勁湛機車燈首批出貨盈餘分配確認單
    」，並以其先前將零件費與組裝費計算錯誤致生誤差為由，
    再提出重新製作之「成品組裝分析表」及「壹組成品所需零
    件分析表」（卷262-269頁），指摘莊明山會計師鑑定報告
    所憑之資料嚴重錯誤等情詞。然查，原告即反訴被告98年
    12月24日民事陳報（二）狀所提出之「新勁湛機車燈首批出
    貨盈餘分配確認單」，乃原告即反訴被告自行主張之分配意
    見，因被告即反訴原告有異議，故未經會計師列入參考，此
    據鑑定報告第三項載明可稽，故上開分配確認單內容縱有錯
    誤，對鑑定結果亦不生影響，自無疑義。又原告即反訴被告
    雖另陳稱鑑定報告中關於「成本及費用明細表」所列載向大
    海公司進貨成本，僅「燈泡H3-1255W」品名部分係使用於兩
    造合夥事業，其餘均為原告自營產品之成本等情詞，然而原
    告即反訴被告已於提供予會計師之進貨發票上標示屬於合夥
    事業使用之進項費用，並於電話中向會計師說明此情，迭據
    原告即反訴被告法定代理人及訴訟代理人於99年7月7日審理
    時陳述：「（法官問：本件提供資料給會計師時，有無向會
    計師說明發票其他哪部分不是屬於本件合夥內容？）原告法
    定代理人答稱：有向會計師說明，我們是用打勾的方式標示
    在統一發票上。原告訴訟代理人答稱：會計師有打電話跟原
    告公司會計聯繫，當時有向會計師說明。」等語可按（卷第
    25 6頁），足見鑑定報告之「成本及費用明細表」內容，應
    係會計師依據原告即反訴被告之發票標示及說明所提列，自
    不容原告即反訴被告再翻異爭執。再者，本件合夥事業清算
    所需之相關單據，均為原告即反訴被告一方所保管，上開鑑
    定報告所依憑之進貨發票等單據，亦均出自原告即反訴被告
    一方所提供，且為清算兩造合夥事業之重要憑證，原告及反
    訴被告為維護己方權益，理當會詳細查核後始行提出，倘於
    提出後，甚至待鑑定結果形成後，再以其己身之計算錯誤或
    漏列等事由而一再更正，再更正之數據或資料，其正確性及
    憑信性，即令人質疑，況且，基於訴訟誠信原則考量，亦不
    容許原告即反訴被告一再翻異己身之主張，故本院認為莊明
    山會計師依據原造最初提出之清算資料所為之鑑定報告，應
    可採為兩造合夥事業財產清算結果之憑據。從而，原告即反
    訴被告於最初資料提出後，甚至鑑定報告完成後，再以其電
    腦設定或計算錯誤，或欲追加無憑證設計成本、稅額等事由
    ，指摘鑑定報告所憑資料錯誤等情詞，均無從憑信，請求再
    鑑定，亦認無必要。
  (五)綜上，本件兩造合夥關係業已解散並清算完結，本訴原告請
    求本訴被告協同辦理合夥清算之聲明，因其訴之目的已達，
    應以無理由駁回之；至反訴部分，因本件合夥清算結果尚有
    剩餘資產共計1,886,122元，既如前述，則反訴原告本於民
    法第699條規定及兩造於98年12月9日言詞辯論之約定，請求
    反訴被告按其2分1出資持股比例給付合夥剩餘資產943,061
    元，核屬有據，應予准許。
陸、末按給付無確定期限者，債務人於債權人得請求給付時，經
    其催告而未為給付，自受催告時起，負遲延責任，其經債權
    人起訴而送達訴狀，或依督促程序送達支付命令，或為其他
    相類之行為者，與催告有同一之效力；遲延之債務，以支付
    金錢為標的者，債權人得請求依法定利率計算之遲延利息；
    應付利息之債務，其利率未經約定，亦無法律可據者，週年
    利率為百分之5，民法第229條第2項、第233條第1項前段、
    第203條分別定有明文。本件合夥事務業已清算完結，反訴
    被告應給付之剩餘資產，並無確定期限，反訴原告請求加計
    自反訴起訴狀繕本送達反訴被告翌日即99年7月24日起至清
    償日止，按週年利率百分之5計算之遲延利息，亦有理由，
    應予准許。
柒、本件判決基礎已臻明確，兩造其餘之攻擊防禦方法及訴訟資
    料經本院斟酌後，核與判決結果不生影響，無一一論述之必
    要，附予敘明。
捌、假執行及免假執行之宣告：反訴原告陳明願供擔保，請求宣
    告假執行，經核與法並無不合，茲酌定相當之擔保金額准許
    之；併依職權宣告反訴被告預供擔保免為假執行。
玖、本訴訴訟費用為17,335元，反訴訴訟費用為10,350元，合計
    27,685元，應由敗訴之原告即反訴被告負擔，併確定之。
拾、結論：本件原告之訴為無理由，反訴原告之訴為有理由，依
    民事訴訟法第78條、第87條第1項、第390條第2項、第392條
    第2項，判決如主文。
中    華    民    國  100    年     6    月    30    日
                       民事第三庭  法  官  陳淑卿
上為正本係照原本作成。
如不服本判決，應於送達後20日內，向本院提出上訴狀並表明上
訴理由，如於本判決宣示後送達前提起上訴者，應於判決送達後
20日內補提上訴理由書（須附繕本）。如委任律師提起上訴者，
應一併繳納上訴審裁判費。
中    華    民    國  100    年     6    月    30    日
                                    書記官 吳幸芳